臺灣高等法院臺中分院刑事判決
110年度原上訴字第46號
上  訴  人  臺灣臺中地方檢察署檢察官
被      告  林湘萍
選任辯護人  葉雅婷律師（法扶律師）                  
上列上訴人因被告違反毒品危害防制條例案件，不服臺灣臺中地
方法院110年度原訴字第52號中華民國110年8月5日第一審判決犯
罪事實欄一㈢、㈣部分（起訴案號：臺灣臺中地方檢察署110年度
偵字第4260、9076號），提起上訴，本院判決如下：
    主  文
原判決關於其犯罪事實欄一㈢、㈣之罪刑及所定應執行刑部分均撤
銷。
乙○○犯轉讓禁藥罪，處有期徒刑肆月；又犯轉讓禁藥罪，處有期
徒刑肆月，扣案之Samsung廠牌行動電話壹支（含門號000000000
0號SIM卡壹張）沒收。應執行有期徒刑柒月。
    事  實
一、乙○○明知甲基安非他命係毒品危害防制條例第2條第2項第2
    款所規定之第二級毒品，且屬藥事法所稱之禁藥，依法不得
    轉讓，竟分別為下列犯行：
　㈠於民國109年9月底之某日，在臺中市東勢區東崎路之租屋處
    內，基於轉讓禁藥之犯意，將數量不詳之甲基安非他命置於
    玻璃球內供林○○無償施用。
　㈡另基於轉讓禁藥之犯意，於109年11月18日晚間11時1分許，
    以其持有之Samsung廠牌行動電話1支（含門號0000000000號
    SIM卡）與林○○約定無償轉讓甲基安非他命後，旋將甲基安
    非他命1包放入某香菸盒內，再將該香菸盒放置在臺中市○○
    區○○街0號2樓林○○居所外之樓梯處，嗣林○○於同年月19日凌
    晨0時26分許，前往上開樓梯處拿走該香菸盒而取得其內之
    甲基安非他命1包。
　㈢嗣經警於110年1月25日下午1時30分許，在臺中市○○區○○路0
    段○○巷00號前拘提乙○○，並扣得上開行動電話，始循線查悉
    上情。
二、案經臺中市政府警察局和平分局報告臺灣臺中地方檢察署檢
    察官偵查後起訴。　
    理  由
一、審理範圍之說明
　　本案經原審判決後，檢察官僅就原審判決犯罪事實欄一㈢、㈣
    部分不服提起上訴，而犯罪事實欄一㈠、㈡部分因檢察官及被
    告均上訴駁回而告確定。是本院審理範圍僅及於上開上訴部
    分，合先敘明。
二、證據能力之說明
  ㈠按被告以外之人於審判外之陳述，雖不符前4條之規定，而經
    當事人於審判程序同意作為證據，法院審酌該言詞陳述或書
    面陳述作成時之情況，認為適當者，亦得為證據；當事人、
    代理人或辯護人於法院調查證據時，知有第159條第1項不得
    為證據之情形，而未於言詞辯論終結前聲明異議者，視為有
    前項之同意，刑事訴訟法第159條之5定有明文。本判決以下
    所引用被告以外之人於審判外之陳述，雖查無符合刑事訴訟
    法第159條之1至之4之情形，惟經檢察官、被告、辯護人於
    本院準備程序、審理時對於證據能力均未聲明異議（見本院
    卷第59至63、124至131頁），本院審酌後認為該等證據均為
    法院事實認定之重要依據，作為本案之證據均屬適當，故依
    刑事訴訟法第159條之5規定，均具有證據能力。
  ㈡另本院以下所引用之非供述證據，與本件事實具有自然關聯
    性，且核屬書證、物證性質，又查無事證足認有違背法定程
    式或經偽造、變造所取得等證據排除之情事，復經本院依刑
    事訴訟法第164條、第165條踐行物證、書證之調查程序，認
    具有證據能力。
三、認定犯罪事實所憑之證據及理由 
  ㈠上揭犯罪事實，業據被告於警詢、偵訊、原審及本院準備程
    序、審理時均坦承不諱（110年度偵字第4260號卷《下稱偵42
    60卷》一第37至38、248至249頁，偵4260卷二第160頁，原審
    卷第85、174至175頁，本院卷第58、131至133頁），核與證
    人林○○於警詢、偵訊之證述相符（109年度他字第7887號卷《
    下稱他7887卷》二第218至226、273至278頁），且有被告持
    用上開行動電話之通聯調閱查詢單、臺灣臺中地方法院通訊
    監察書、被告與林○○通話之通訊監察譯文、臺中市政府警察
    局搜索扣押筆錄、扣押物品目錄表在卷可稽（見他7887卷一
    第337、420至422頁，他7887卷二第241至245頁，偵4260卷
    一第69至71頁），並有上開行動電話扣案為憑，足認被告前
    開任意性自白核與事實相符，堪以採信。
  ㈡綜上，本案事證明確，被告上開犯行足堪認定，應予依法論
    罪科刑。
四、論罪及法律適用之說明 
　㈠行為後法律有變更者，適用行為時之法律。但行為後之法律
    有利於行為人者，適用最有利於行為人之法律，刑法第2條
    第1項定有明文。又比較新舊法何者有利於行為人，應就罪
    刑有關及法定加減原因等一切情形，綜合其全部結果而為比
    較，再整體適用有利於行為人之法律處斷（最高法院103年
    度台上字第726號、104年度台非字第180號判決參照）。本
    案被告行為後，毒品危害防制條例第17條第2項規定業於109
    年1月15日修正，於109年7月15日施行，修正前毒品危害防
    制條例第17條第2項規定「犯第4條至第8條之罪於偵查及審
    判中均自白者，減輕其刑」，修正後則規定「犯第4條至第8
    條之罪於偵查及歷次審判中均自白者，減輕其刑」，依修正
    理由乃指歷次事實審審級（包括更審、再審或非常上訴後之
    更為審判程序），且於各該審級中，於法官宣示最後言詞辯
    論終結時，被告均自白陳述始有減輕其刑規定之適用，顯然
    修正後之規定並未較有利於被告，自應適用被告行為時之舊
    法即修正前毒品危害防制條例第17條第2項之規定。
　㈡按甲基安非他命係毒品危害防制條例所規定之第二級毒品，
    亦屬於藥事法所稱之「禁藥」（即藥事法第22條第1項項第1
    款所稱之「經中央衛生主管機關明令公告禁止製造、調劑、
    輸入、輸出、販賣或陳列之毒害藥品」）。而明知為禁藥而
    轉讓者，藥事法第83條第1項亦定有處罰明文。故行為人明
    知甲基安非他命為禁藥而轉讓予他人者，除成立毒品危害防
    制條例第8條第2項之轉讓第二級毒品罪外，亦構成藥事法第
    83條第1項之轉讓禁藥罪，此係屬同一犯罪行為而同時有二
    種法律可資處罰之法條（規）競合情形，應依「重法優於輕
    法」、「後法優於前法」等法理，擇一處斷。而毒品危害防
    制條例第8條第2項轉讓第二級毒品罪之法定本刑為「6月以
    上5年以下有期徒刑，得併科新臺幣70萬元以下罰金」；藥
    事法第83條第1項轉讓禁藥罪之法定本刑為「7年以下有期徒
    刑，得併科新臺幣5千萬元以下罰金」；故除轉讓之第二級
    毒品達淨重10公克以上，或讓與未成年人、懷胎婦女，而有
    應依毒品危害防制條例第8條第6項或第9條之規定加重其刑
    至2分之1之情形者（因分則加重，法定最重本刑為有期徒刑
    7年6月，自較藥事法第83條第1項之罪之法定本刑為重）外
    ，則藥事法第83條第1項之罪之法定本刑，顯較毒品危害防
    制條例第8條第2項之罪之法定本刑為重，依前述「重法優於
    輕法」之法理，自應優先適用藥事法第83條第1項之規定處
    斷（最高法院106年度台上字第1247號判決，109年度台上字
    第1089號判決意旨參照）。經查被告就上開二次轉讓予林○○
    之甲基安非他命，並無積極證據證明已超過行政院依毒品危
    害防制條例第8條第6項頒訂之「轉讓毒品加重其刑之數量標
    準」第2條第1項第2款規定之淨重10公克之數量，且其轉讓
    之對象並非未成年人或懷胎婦女，是依罪疑惟輕原則，應為
    被告有利之認定，自應優先適用藥事法第83條第1項之規定
    處斷，是核被告就上開二次轉讓甲基安非他命予林○○所為，
    均係犯藥事法第83條第1項之轉讓禁藥罪。
　㈢按持有甲基安非他命之行為與轉讓行為同為實質上一罪之階
    段行為，高度之轉讓行為既已依藥事法加以處罰，依法律適
    用完整性之法理，其低度之持有甲基安非他命行為，自不能
    再行割裂適用毒品危害防制條例加以處罰（最高法院82年度
    臺上字第4076號、第6613號判決意旨參照），而藥事法對於
    持有禁藥之行為未設有處罰規定，故就被告轉讓前持有甲基
    安非他命之低度行為，不另予處罰，附此敘明。
　㈣被告二次轉讓禁藥犯行，犯意個別、行為互殊，應予分論併
    罰。
　㈤刑之減輕事由
　　⑴按犯第4條至第8條之罪於偵查及審判中均自白者，減輕其
      刑，修正前毒品危害防制條例第17條第2項定有明文。又
      被告就轉讓甲基安非他命之行為，於偵查及審判中均自白
      ，擇一適用藥事法第83條第1項規定論處罪刑時，仍應依
      修正前之毒品危害防制條例第17條第2項規定減輕其刑，
      最高法院109年度台上大字第4243號刑事裁定意旨可資參
      照。是被告就上開二次轉讓禁藥犯行，於偵查及審判中均
      自白犯罪，故均應依修正前毒品危害防制條例第17條第2
      項之規定，減輕其刑。
　　⑵按毒品危害防制條例第17條第1項規定：「犯第4條至第8條
      、第10條或第11條之罪，供出毒品來源，因而查獲其他正
      犯或共犯者，減輕或免除其刑。」旨在鼓勵毒品下游者具
      體供出其上游供應人，俾進一步擴大查緝績效，揪出其他
      正犯或共犯，以確實防制毒品泛濫或更為擴散。所謂「供
      出毒品來源，因而查獲」，係指被告翔實供出毒品來源之
      具體事證，因而使有偵查（或調查）犯罪職權之公務員知
      悉而對之發動偵查（或調查），並因而查獲者而言。而其
      中所言「查獲」，除指查獲該其他正犯或共犯外，並兼及
      被告所指其毒品來源其事。是倘該正犯或共犯已因另案被
      查獲，惟其被查獲之案情與被告供出毒品之來源無關，或
      有偵查（或調查）犯罪之公務員已有確切之證據，足以合
      理懷疑該被查獲之人為被告所供販賣毒品來源之人，即與
      上開規定不符，無其適用之餘地（最高法院103年度台上
      字第1382號判決意旨參照）。經查，被告就上開二次轉讓
      禁藥犯行於警詢、原審準備程序時雖供稱其毒品來源為羅
      金浪（綽號「表哥」），且羅金浪於109年11月5日販賣第
      二級毒品甲基安非他命予被告之犯行，經臺灣臺中地方檢
      察署檢察官偵查後提起公訴（110年度偵字第16175、1992
      5號，見本院卷第107至116頁），然本件員警對被告持用
      之上開行動電話門號實施通訊監察時，已查知被告與羅金
      浪於109年11月5日聯繫購買毒品事宜，有被告與羅金浪之
      109年11月5日通訊監察譯文在卷可查（見他7887卷二第24
      至25頁），足以合理懷疑該人即為被告毒品來源之人，自
      難認係因被告之供述而查獲，另偵查機關亦無查獲羅金浪
      於事實欄一㈠所示轉讓時間前另有販賣或轉讓甲基安非他
      命予被告之情事，佐以臺灣臺中地方檢察署110年7月5日
      中檢謀始110偵4260字第1109064419號函覆原審「本件上
      手部分已經由警方查辦蒐證後，由本股偵辦中，並非由被
      告所供出」等語（見原審卷第149頁），堪認被告本件並
      無毒品危害防制條例第17條第1項規定之適用，附此敘明
      。
五、撤銷改判及定應執行之說明
　㈠原審認被告就上開二次轉讓禁藥犯行，罪證明確，予以論罪
    科刑，固非無見。惟查：
　　⑴最高法院大法庭就關於被告轉讓同屬禁藥之第二級毒品甲
      基安非他命，經依法規競合之例，擇法定刑較重之藥事法
      第83條第1項轉讓禁藥罪論處，被告於偵查及審判中均自
      白者，得否適用毒品危害防制條例第17條第2項規定減輕
      其刑之見解歧異，於110年8月18日以109年度台上大字第4
      243號裁定認仍有毒品危害防制條例第17條第2項規定之適
      用，原審未及審酌，就此部分未予適用修正前毒品危害防
      制條例第17條第2項之規定減輕其刑，尚有未合。檢察官
      執此為被告之利益提起上訴，為有理由，自應由本院將原
      審判決此部分予以撤銷改判。
　　⑵又原審判決就被告此部分犯行所處之刑，與其另犯販賣第
      二級毒品犯行（即原審判決犯罪事實欄一㈠、㈡部分）所處
      之刑定其應執行之刑，然因被告本件轉讓禁藥犯行業經本
      院撤銷改判，則原所定應執行之刑亦因此失所附麗，自應
      由本院併予撤銷。
　㈡爰以行為人責任為基礎，審酌被告知悉甲基安非他命為極易
    成癮且戕害他人身心健康甚鉅之第二級毒品，經政府嚴令禁
    止轉讓，猶恣意違反國家禁令，出於轉讓禁藥之犯罪動機與
    目的，危害社會秩序情節，其行為實已構成毒品之流通，影
    響國民身心健康，所為殊值非難，惟念及被告轉讓對象僅一
    人、毒品數量不多、犯後坦承犯行、國中畢業之智識程度、
    已婚、從事種植水果等農業工作、家庭經濟不好、為低收入
    戶之生活狀況（本院卷第134頁）等一切情狀，分別量處如
    主文第2項所示之刑，並衡酌被告所犯各罪侵害法益之異同
    、對侵害法益之加重效應、時間、空間之密接程度，再考量
    刑罰邊際效應隨刑期而遞減及行為人所生痛苦程度隨刑期而
    遞增之情形、受刑人復歸社會之可能性，而為整體評價後，
    定其應執行有期徒刑七月。
六、按供犯罪所用、犯罪預備之物或犯罪所生之物，屬於犯罪行
    為人者，得沒收之，刑法第38條第2項前段定有明文。查扣
    案之Samsung廠牌行動電話1支（含門號0000000000號SIM卡
    ）係被告所有，並供其與林○○聯繫事實欄一㈡該次轉讓禁藥
    犯行之用，業據被告於原審審理時所供認（見原審卷第175
    頁），並有通訊監察譯文在卷為憑（見他7887卷二第241至2
    45頁），自屬供犯罪所用之物，應依刑法第38條第2項規定
    ，於被告所犯該罪項下宣告沒收。　　
據上論斷，應依刑事訴訟法第369條第1項前段、第364條、第299
條第1項前段，藥事法第83條第1項，修正前毒品危害防制條例第
17條第2項，刑法第2條第1項前段、第11條、第51條第5款、第38
條第2項，判決如主文。
本案經檢察官王宜璇提起公訴，檢察官林煒容提起上訴，檢察官
甲○○到庭執行職務。 　　
中　　華　　民　　國　　110 　年　　12　　月　　21　　日
            刑事第七庭   審判長法　官  梁  堯  銘
                               法　官  王  鏗  普
                               法　官  羅  國  鴻
以上正本證明與原本無異。
如不服本判決應於收受送達後20日內向本院提出上訴書狀，其未
敘述上訴理由者，並得於提起上訴後20日內向本院補提理由書狀
（均須按他造當事人之人數附繕本）「切勿逕送上級法院」。因
疫情而遲誤不變期間，得向法院聲請回復原狀。 
                               書記官  吳  姁  穗 
　　　　　　　　　　　　　　　 
中　　華　　民　　國　　110 　年　　12　　月　　21　　日
【論罪科刑法條】
藥事法第83條
明知為偽藥或禁藥，而販賣、供應、調劑、運送、寄藏、牙保、
轉讓或意圖販賣而陳列者，處7年以下有期徒刑，得併科新臺幣5
千萬元以下罰金。
犯前項之罪，因而致人於死者，處7年以上有期徒刑，得併科新
臺幣1億元以下罰金；致重傷者，處3年以上12年以下有期徒刑，
得併科新臺幣7千5百萬元以下罰金。
因過失犯第1項之罪者，處2年以下有期徒刑、拘役或科新臺幣5
百萬元以下罰金。
第1項之未遂犯罰之。